【裁判字號】    90,台上,4836
【裁判日期】    900808
【裁判案由】    違反期貨交易法
【裁判全文】
最高法院刑事判決                                九十年度台上字第四八三六號
    上  訴  人  甲○○
    選任辯護人  吳玲華律師
右上訴人因違反期貨交易法案件，不服台灣高等法院中華民國八十八年五月六日第二
審判決（八十七年度上訴字第五一六四號，起訴案號：台灣台北地方法院檢察署八十
六年度偵字第二四四六三號），提起上訴，本院判決如左：
    主  文
原判決撤銷，發回台灣高等法院。
    理  由
本件原判決認定：上訴人甲○○自民國八十六年六月十五日至同年九月初，任職於台
北市大安區○○○路○段二二二號七樓宏東企管顧問股份有限公司（下稱宏東公司）
，負責外匯保證金現貨交易業務之執行，明知該公司登記之營業項目並不包括代客操
作外匯保證金交易業務，竟與該公司負責人李洪楷（業經第一審法院另案判刑確定）
，基於共同犯意之聯絡，以宏東公司名義與澳門利基集團（ＴＯＰＷＯＲＴＨ）合作
，在上址招攬不特定客戶與利基集團簽訂外匯現貨交易契約，並提供場所設備及相關
外匯資訊，客戶於匯繳一定外幣保證金額（開戶至少美金二萬元）至利基集團指定之
銀行後，即可親自或以委託書委託該公司人員下單至利基集團操作買賣外幣，再經由
利基集團下單至澳門之銀行，從事不同幣別之即期或遠期交易，而依各該外幣匯率在
市場行情變動之漲跌，結算差額，計算客戶盈虧。宏東公司每介紹一名客戶完成一筆
交易，稱為一口，每口交易均由利基集團依交易幣別之不同抽取手續費後，再以一定
成數退佣予宏東公司，參與宏東公司經營公司登記範圍以外之期貨經理業務等情。因
而撤銷第一審之科刑判決，改判論上訴人以共同未經許可，擅自經營期貨經理事業罪
，處有期徒刑月。固非無見。
惟按證據雖已調查而其內容尚未明瞭者，即與未經調查無異，如遽行判決，仍屬應於
審判期日調查之證據未予調查。原判決認上訴人所從事者，係外匯保證金交易之經理
業務，因外匯保證金交易為期貨交易法第三條第一項第四款所規定之槓桿保證金交易
，屬期貨交易之一種，上訴人之行為違反期貨交易法第八十二條第一項之規定，應依
同法第一百十二條第五款論罪，係以財政部證券暨期貨管理委員會八十八年三月二十
三日（八八）台財證（七）第二四五八七號函，為主要之憑據。然依卷內資料，該函
所引之同委員會八十八年一月二十一日（八八）台財證（七）第一○五五六三號函，
載有：「未經許可之公司擅自以接受委託書並收取佣金或手續費等之方式代他人操作
與外匯指定銀行進行外幣保證金交易，係屬未經許可擅自經營期貨經理事業，涉嫌違
反（期貨交易法）第八十二條第一項之規定，應依同法第一一二條第五款加以處罰」
等旨（見原審卷第七十八至八十一頁），則其所稱之「外幣保證金交易」或「外匯保
證金交易」，是否須以交易對象係「外匯指定銀行」為必要？如屬肯定，上訴人受客
戶委託代為操作之上開「外匯保證金現貨交易」，是否係與「外匯指定銀行」進行交
易？應否受期貨交易法之規範？凡此均仍有疑義而待釐清。原審未予調查究明，遽為
不利於上訴人之論斷，難謂無調查職責未盡及判決理由不備之違背法令。上訴意旨執
此指摘原判決不當，非無理由，應認有撤銷發回之原因。
據上論結，應依刑事訴訟法第三百九十七條、第四百零一條，判決如主文。
中      華      民      國     九十     年      八      月      八      日
                              最高法院刑事第十一庭
                                  審判長法官  林  增  福
                                        法官  邵  燕  玲
                                        法官  吳  昆  仁
                                        法官  陳  世  雄
                                        法官  池  啟  明
      右正本證明與原本無異
                                              書  記  官
中      華      民      國     九十     年      八      月     十三     日


司法院資訊處製作；財團法人民間司法改革基金會備份。
